【裁判字號】    99,易緝,363
【裁判日期】    991130
【裁判案由】    侵占
【裁判全文】
臺灣臺中地方法院刑事判決             99年度易緝字第363號
公  訴  人  臺灣臺中地方法院檢察署檢察官
被      告  劉煬山
上列被告因侵占案件，經檢察官提起公訴（99年度調偵字第49號
），被告於準備程序中就被訴事實為有罪之陳述，受命法官於聽
取當事人之意見後，本院合議庭裁定改由受命法官獨任進行簡式
審判程序，判決如下：
    主      文
劉煬山犯侵占罪，累犯，處有期徒刑陸月，如易科罰金，以新臺
幣壹仟元折算壹日。
    事實及理由
一、犯罪事實：
（一）劉煬山於民國86年間因違反懲治盜匪條例、恐嚇取財等案
      件，經本院以86年度訴字第2638號判決分別判處有期徒刑
      4年、1年6月，定應執行有期徒刑5年2月，提起上訴後，
      經臺灣高等法院臺中分院以86年度上訴字第2868號判決，
      就違反懲治盜匪條例部分，撤銷原判決並判處有期徒刑7
      年2月，就恐嚇取財部分則駁回上訴，並就上開2罪定應執
      行有期徒刑8年2月，而違反懲治盜匪條例部分再提起上訴
      後，經最高法院以87年度臺上字第2497號判決駁回上訴而
      告確定，並於90年11月13日縮短刑期假釋出監，假釋期間
      付以保護管束，於94年8月14日期滿未經撤銷假釋，以已
      執行論。
（二）李安邦係三利資源回收場（址設臺中縣后里鄉○○路三泉
      巷20號）之負責人，於97年6月間將其所有並放置在上開
      回收場內重約3萬1900公斤之廢鐵，委託劉煬山代為出售
      ，劉煬山因而與山本新力鋼鐵回收有限公司（下稱山本新
      力公司）之負責人吳慶輝聯繫，並將前開廢鐵以每公斤新
      臺幣（下同）20.1元之價格出售予山本新力公司，而吳慶
      輝乃於同年6月17日指派山本新力公司之人員張震明駕駛
      車牌號碼441-R P號貨車至三利資源回收場，將前開廢鐵
      載回山本新力公司，吳慶輝並於同年6月19日將現金20萬
      元及面額44萬1190元之支票1紙交予劉煬山，用以給付購
      買前開廢鐵之價金合計64萬1190元，詎劉煬山於取得出售
      前開廢鐵所得款項64萬1190元後，竟意圖為自己不法之所
      有，以變易持有為所有之意思，予以侵占挪為己用。嗣經
      李安邦屢次催討，劉煬山仍藉故拖延，迄今仍未返還。
（三）案經李安邦訴由臺灣臺中地方法院檢察署檢察官偵查起訴
      。
二、程序方面：
（一）按除被告所犯為死刑、無期徒刑、最輕本刑為3年以上有
      期徒刑之罪或高等法院管轄第一審案件者外，於法院行準
      備程序進行中，被告先就被訴事實為有罪之陳述時，審判
      長得告知被告簡式審判程序之旨，並聽取當事人、代理人
      、辯護人及輔佐人之意見後，裁定進行簡式審判程序；且
      受命法官行準備程序，與法院或審判長有同一之權限；又
      簡式審判程序之證據調查，不受刑事訴訟法第159條第1項
      、第161條之2、第161條之3、第163條之1及第164條至第
      170條規定之限制，刑事訴訟法第273條之1第1項、第279
      條第2項前段、第273條之2分別定有明文。
（二）本件被告劉煬山所犯係死刑、無期徒刑、最輕本刑為3年
      以上有期徒刑以外之罪，其於準備程序就前揭被訴事實為
      有罪之陳述，本院認無不得或不宜改依簡式審判程序進行
      之處，爰依刑事訴訟法第273條之1第1項、第284條之1，
      裁定本件由受命法官獨任進行簡式審判程序，合先敘明。
三、認定犯罪事實所憑之證據及理由：
（一）被告劉煬山於本院審理中對於上開犯罪事實坦承不諱（見
      本院99年11月16日審判筆錄），核與下列所示證據相符而
      可採。
（二）證人即被害人李安邦於偵訊時所為證述。
（三）證人吳慶輝、張震明於偵訊所為證述。
（四）並有三利資源回收場過磅單、車號查詢汽車車籍、公司登
      記資料查詢、收據等影本各1份在卷可稽（見臺灣臺中地
      方法院檢察署97年度偵字第27300號偵查卷第4至6頁、第
      20頁）。
（五）及有第一商業銀行大甲分行於98年2月4日以一大甲字第00
      018號函檢送戶名劉煬山之帳戶資金往來明細，以及第一
      商業銀行大甲分行98年3月3日一大甲字第00032號函及其
      後附存款明細分類帳在卷可參。
（六）綜上，本件事證明確，被告上開犯行，堪以認定，自應依
      法論科。
四、所犯法條及刑之酌科：
（一）按刑法上之背信罪，為一般的違背任務之犯罪，如果其違
      背任務，已達於侵占之程度，仍應從侵占罪處斷，不能援
      用背信之法條相繩（最高法院51年度臺上字第58號判例意
      旨參照）。核被告所為，係犯刑法第335條第1項之普通侵
      占罪。
（二）查被告於86年間因違反懲治盜匪條例、恐嚇取財等案件，
      經本院以86年度訴字第2638號判決分別判處有期徒刑4年
      、1年6月，定應執行有期徒刑5年2月，提起上訴後，經臺
      灣高等法院臺中分院以86年度上訴字第2868號判決，就違
      反懲治盜匪條例部分，撤銷原判決並判處有期徒刑7年2月
      ，就恐嚇取財部分則駁回上訴，並就上開2罪定應執行有
      期徒刑8年2月，而違反懲治盜匪條例部分再提起上訴後，
      經最高法院以87年度臺上字第2497號判決駁回上訴而告確
      定，並於90年11月13日縮短刑期假釋出監，假釋期間付以
      保護管束，於94年8月14日期滿未經撤銷假釋，以已執行
      論等情，有臺灣臺中地方法院檢察署刑案資料查註紀錄表
      及臺灣高等法院被告前案紀錄表各1份在卷足憑，則其前
      受有期徒刑執行完畢，於5年內故意再犯本件有期徒刑以
      上之罪，乃屬累犯，應依刑法第47條第1項之規定加重其
      刑。
（三）爰審酌被告之犯罪動機、目的、手段，兼衡犯罪所得款項
      之金額，及犯後於本院審理時坦承犯行，態度尚佳等一切
      情狀，認蒞庭檢察官具體求處有期徒刑1年10月，稍嫌過
      重，而量處如主文所示之刑，並諭知易科罰金之折算標準
      。
據上論斷，應依刑事訴訟法第273條之1第1項、第299條第1項前
段，刑法第335條第1項、第47條第1項、第41條第1項前段，刑法
施行法第1條之1第1項、第2項前段，判決如主文。
本案經檢察官謝志遠到庭執行職務。
中    華    民    國    99    年    11    月    30    日
                  刑事第五庭  法  官  賴秀雯
以上正本與原本無異。
如不服本判決應於收受送達後10日內向本院提出上訴書狀，並應
敘述具體理由；其未敘述上訴理由者，應於上訴期間屆滿後20日
內向本院補提理由書（均須按他造當事人之人數附繕本）「切勿
逕送上級法院」。
告訴人或被害人如對於本判決不服者，應具備理由請求檢察官上
訴，其上訴期間之計算係以檢察官收受判決正本之日期為準。
                              書記官  江美琪
中    華    民    國    99    年    11    月    30    日
附錄論罪科刑法條全文：
中華民國刑法第335條（普通侵占罪）
意圖為自己或第三人不法之所有，而侵占自己持有他人之物者，
處5年以下有期徒刑、拘役或科或併科 1 千元以下罰金。
前項之未遂犯罰之。

司法院資訊處製作；財團法人民間司法改革基金會備份。
